臺灣高等法院臺中分院民事判決　　　八十九年度上字第五五三號
　　　上　訴　人　　台中縣烏日鄉第三鄰自辦市地重劃區重劃會
　　　法定代理人　　甲○○
　　　被　上訴人　　乙○○
　　　被　上訴人　　庚○○
　　　訴訟代理人　　辛○○
右當事人間請求拆除地上物事件，上訴人對於中華民國八十九年八月十八日臺灣臺中
地方法院八十八年度訴字第一六四二號第一審判決提起上訴，本院判決如左：
　　　主　　　文
上訴駁回。
第二審訴訟費用由上訴人負擔。
　　　事實及理由
一、上訴人主張：
　(一)被上訴人乙○○、庚○○、辛○○等三人占用訴外人張炳榮所有坐落台中縣烏日
　　鄉○○段二六六－二三號土地，於台中縣鳥日鄉第三鄰自辦市地重劃時，已劃為
　　第五十八號道路用地，詎被上訴人竟拒絕將該土地如原審判決附鑑定圖所示Ｅ、
　　Ｆ、Ｇ、Ｈ、Ｅ連線內面積二十二平方公尺地上物之柏油、石材拆除，並將占用
　　之土地交付上訴人實施重劃，影響重劃工程之進行。
　(二)因前揭土地之地上物，屬應行拆遷之土地改良物有礙重劃土地之分配及工程施工
　　，但被上訴人等人屢經協調自行拆遷未果，上訴人乃於八十六年三月六日之第四
　　次會員大會時決議通過，授權由理事會全權處理協調事宜並向司法機關進行司法
　　裁判之提案，嗣於八十六年九月三十日之第六次會員大會時決議，於異議協調不
　　成時，依上訴人章程第十七條之規定，即「本重劃區內應行拆遷之土地改良物或
　　墳墓，其所有權人異議拒不拆遷及土地所有權人阻撓施工或地上物所有權人拒領
　　補償費時，應由理事會協調處理，協調不成，送會員大會通過後，訴請司法機關
　　裁判。重劃後土地分配異議者，應由理事會協調處理，協調不成，理事會應通知
　　異議人於接獲協調紀錄後三十日內訴請司法機關裁判，逾期理事會得逕依協調結
　　果處理」辦理。換言之，依上訴人第四次及第六次會員大會之決議及授權，對於
　　本重劃區內應行拆遷之土地改良物之協調事宜，應由理事會為之，協調不成時，
　　由理事會決定對於異議者起訴，不必再經會員大會之決議通過始得為之。
　(三)嗣上訴人之理事會分別於八十七年七月二十九日之第五次理事會、八十七年十二
　　月八日之第六次理事會、八十七年十二月三十日之第七次理事會，分別表示與被
　　上訴人等人協調未成。為此，上訴人分別於八十八年一月二十九日、八十八年二
　　月六日、八十八年五月六日以八八鳥重字第八八○一六號、八八○一七號、八八
　　○一九號、八八○四一號雙掛號信函通知被上訴人，因協調未成限期於八十八年
　　三月十日前請其自動拆除地上物，惟被上訴人等均相應不理，致影響重劃工作甚
　　鉅，上訴人不得已提起本訴，請求判命被上訴人拆遷其地上物之柏油、石材，以
　　利重劃區工程之施工。（上訴人另對丁○○、丙○○、己○○、戊○○請求部分
　　，已據撤回上訴）。
二、被上訴人則抗辯稱：
　(一)「按重劃區內應行拆遷之土地之改良物，應予補償，其補償數額，由理事會參照
　　直轄市或縣（市）政府所定土地改良物或墳墓拆遷補償標準查定，並提交會員大
　　會通過後辦理。前項應行拆遷之土地改良物或墳墓，以妨礙重劃土地分配或工程
　　施工者為限。土地改良物所有權人或墓主拒不拆遷時，得由理事會協調；協調不
　　成，送會員大會通過後訴請司法機關裁判」，獎勵土地所有權人辦理市地重劃辦
　　法第二十九條第一、二項定有明文。本件上訴人根本未召開理事會，僅由理事長
　　一人出面與被上訴人協商，縱有理事會議紀錄，亦是事後補載，要與程序不符，
　　上訴人未經會員大會通過即逕行起訴，於程序上顯屬違法。
　(二)上訴人聲稱八十六年三月六日第四次會員大會，決議通過授權由理事會全權處理
　　協調事宜，並向司法機關起訴云云，即令屬實，亦與獎勵土地所有權人辦理市地
　　重劃辦法第二十九條第一、二項之強制規定有違，所為概括授權決議難認有效，
　　上訴人自不得憑此無效之決議而為主張。又第六次會員大會就異議協調處理案，
　　既決議依章程第十七條規定辦理，而第十七條第一項並未修正，則顯已變更第四
　　次會員大會提案二授權理事會之決議，是以上訴人應不得遽行請求拆遷。
　(三)被上訴人於訴訟中已自行將前揭ＥＦＧＨＥ連線，面積二十二平方公尺之地上物
　　柏油、石材等移除，並未再繼續占有該被劃為道路用地之土地。
三、原審判決認上訴人係非法人團體，以由全體會員組成之會員大會為其之最高意思
　　決定機關，類似民法第五十六條所稱之總會，其會員大會決議之內容違反法令或
　　章程者，應類推適用該條第二項認定為無效。而獎勵土地所有權人辦理市地重劃
　　辦法第二十九條第一、二項規定：「重劃區內應行拆遷之土地改良物或墳墓，應
　　予補償；其補償數額，由理事會參照直轄市或縣（市）政府所定土地改良物或墳
　　墓拆遷補償標準查定，並提交會員大會通過後辦理。前項應行拆遷之土地改良物
　　或墳墓，以妨礙重劃土地分配或工程施工者為限。土地改良物所有權人或墓主拒
　　不拆遷時，得由理事會協調；協調不成，送會員大會通過後訴請司法機關裁判」
　　。上訴人主張依上訴人第四次及第六次會員大會之決議及授權，對於本重劃區內
　　應行拆遷之土地改良物之協調事宜，應由理事會為之，協調不成時，得由理事會
　　決定逕行對於異議者起訴，核與前揭辦法所規定應遵守之程序相違背，且違反上
　　訴人章程第十七條第一項：「本重劃區內應行拆遷之土地改良物或墳墓，其所有
　　權人異議拒不拆遷及土地所有權人阻撓施工或地上物所有權人拒領補償費時，應
　　由理事會協調處理，協調不成，送會員大會通過後，訴請司法機關裁判﹂之規定
　　，應屬無效。本件上訴人理事會協調不成後，未再送交會員大會通過，即逕以會
　　員大會概括授權理事會之方式，訴請法院裁判，與法定程序不符，因而駁回上訴
　　人之訴及其假執行之聲請。上訴人不服提起上訴，仍主張上訴人已獲得會員大會
　　概括授權理事會之方式，逕行訴請法院裁判，並無不合，聲明求為判決(一)原判決
　　廢棄。(二)被上訴人乙○○、庚○○、辛○○應將鑑定圖所示坐落台中縣烏日鄉○
　　○段二六六－二三號土地ＥＦＧＨＥ連線，面積二十二平方公尺之柏油、石材等
　　地上物拆除，並將土地交付上訴人。(三)上訴人願供擔保，請准宣告假執行。被上
　　訴人則請求判決：駁回上訴，及其假執行之聲請。
四、本件上訴人於一審起訴之範圍，除被上訴人乙○○、庚○○、辛○○部分外，另
　　訴請戊○○、丁○○、丙○○、己○○應將坐落台中縣烏日鄉○○段二六六－三
　　三號土地（重劃後同屬道五十八號土地），面積四十平方公尺上之雨遮（即鑑定
　　圖所示ＡＢＣＤＡ連線、面積為七平方公尺）、柏油等地上物拆除，並將土地交
　　付上訴人。此部分經一審以相同理由判決上訴人敗訴，於上訴本院後，被上訴人
　　戊○○、丁○○、丙○○、己○○已於訴訟中，自動拆除交付，經上訴人撤回上
　　訴。而對被上訴人乙○○、庚○○、辛○○起訴部分，尚包括坐落同段二六六－
　　三六號土地面積五十九平方公尺全部及二六六－二三號土地ＥＦＧＨＥ連線，面
　　積二十二平方公尺之地上物扶桑、花木等拆除。惟均經被上訴人乙○○、庚○○
　　、辛○○於本審訴訟中陸續自動移除完畢，由上訴人減縮請求如前述聲明。但被
　　上訴人於九十一年五月一日之準備程序中表示願意自行將上訴人認為尚未移除之
　　柏油、石材自動搬離，嗣於九十一年五月二十八日言詞辯論時，復陳明業已自動
　　將上開柏油、石材等地上物移除完畢，並提出現場照片為證。上訴人就被上訴人
　　所陳前述事實及現場照片，皆未有爭執。足見被上訴人確已將上訴人上訴聲明請
　　求判決之上開二六六－二三號土地如鑑定圖所示ＥＦＧＨＥ連線，面積二十二平
　　方公尺之柏油、石材等地上物拆除完畢，並未再占有該土地，堪以認定。
五、本件上訴人提起本訴，無論其是否與獎勵土地所有權人辦理市地重劃辦法第二十
　　九條第一、二項規定程序相符，是否違反上訴人章程第十七條第一項要件，均因
　　其訴請判決之事實已不存在，而無必要。雖上訴人仍顧慮被上訴人方面是否往後
　　會再有占用行為，然此係另外產生之新問題，應不影響本件被上訴人業已拆除地
　　上物，未再占有上開土地事實之認定。從而上訴人訴請判命被上訴人拆遷前述地
　　上物之柏油、石材，不應准許。原審為上訴人敗訴之判決，並駁回其假執行之聲
    請，理由雖有不同，但其結論則無不當。上訴意旨指摘原審判決不當，求予廢棄
　　改判，為無理由，應予駁回。
六、據上論結，本件上訴為無理由，依民事訴訟法第四百四十九條第一項、第七十八
　　條，判決如主文。
中　　　華　　　民　　　國　　九十一　　年　　　六　　　月　　 十一　　 日
~B1民事第五庭審判長法　官　陳滿賢
~B2　　　　　　　　法　官　簡清忠
~B3　　　　　　　　法　官　古金男
右為正本係照原本作成。
不得上訴。
~B　　　　　　　　書記官　陳信和
中　　　華　　　民　　　國　　九十一　　年　　　六　　　月　　 十三　　 日
　　　　　　　　　　　　　　　　　　　　　　　　　　　　　　　　　　　　Ｂ
